【裁判字號】    94,訴,170
【裁判日期】    950713
【裁判案由】    分配表異議之訴
【裁判全文】
臺灣宜蘭地方法院民事判決               94年度訴字第170號
原      告  雙全營造工程股份有限公司
法定代理人  乙○○
訴訟代理人  丙○○
被      告  華南商業銀行股份有限公司
法定代理人  甲○○
            即許德南之承受訴.
訴訟代理人  李秋銘律師
            丁○○
上列當事人間分配表異議之訴事件，本院於民國95年6月29日言
詞辯論終結，判決如下：
    主  文
原告之訴駁回。
訴訟費用由原告負擔。
    事實及理由
一、被告法定代理人於本院審理中由許德南變更為甲○○，並由
    甲○○承受訴訟在案，此有被告提出之承受訴訟書狀一份附
    卷可稽，經核無不合，應准予承受訴訟。又按訴狀送達後，
    原告不得將原訴變更或追加他訴，但請求之基礎事實同一者
    、擴張或減縮應受判決事項之聲明者，不在此限，民事訴訟
    法第255條第1項第2、3款定有明文。本件原告本起訴主張「
    鈞院93年度執字第633號強制執行事件，於民國94年 4月7日
    作成之分配表上所載被告華南商業銀行股份有限公司之債權
    原本新臺幣（下同）41,173,481元應減為37,970,526元，利
    息14,503,339元應減為13,869,626元」，嗣於審理中變更訴
    之聲明為「鈞院93年度執字第633號強制執行事件，於94 年
    4月7日作成之分配表上所載被告華南商業銀行股份有限公司
    之債權原本新臺幣28,000,000元應減為25,350,919元，利息
    8,259, 078元應減為7,477,686元，違約金1,611,004元應減
    為1,458,587 元」，核屬減縮應受判決事項之聲明，應予准
    許，均合先敘明。
二、原告起訴主張：原告因積欠被告債務，被告就原告所有之不
    動產強制執行，經本院以 93年度執字第633號強制執行案件
    執行中，並就拍賣所得價金22,460,000元，於94年4月7日以
    如附表所示之分配表分配，而被告前於91年11月14日臺灣士
    林地方法院90年度執字第 10728號案件，以假扣押債權而分
    配受償執行費196,340元及假扣押債權1,623,104元，至於利
    息違約金之部分，因未提出執行名義，均不列入分配，故債
    權原本金額應自28,000,000元減為26,376,896元，被告又於
    95年5月8日於臺灣士林地方法院93年度執字第7161號強制執
    行案件，分配受償普通債權 1,025,977元，並應於假扣押債
    權範圍內受償，故利息、違約金均不列入分配，是原告積欠
    被告之債權原本應自26,376,896元減為25,350,919元。被告
    之債權原本既已減為25,350,919元，則被告於本案所得受分
    配之債權原本即應更正為25,350,919元，利息及違約金亦應
    隨之變更為7,477,686元及1,458,587元等語。並聲明：鈞院
    93年度執字第633號強制執行分配表所載被告之債權原本28,
    000,000元應更正為25,350,919元，利息應更正為7,477,686
    元，違約金應更正為1,458,587元。
三、被告則以：臺灣士林地方法院90年度執字第 10728號強制執
    行案件分配前，經通知補正債權計算書，被告業就執行費用
    、本金、利息、違約金等為陳報，然臺灣士林地方法院卻僅
    就假扣押債權額28,000,000元為分配，實則被告上開分配表
    中所指之債權原本，僅是作為執行所得分配計算之標準，並
    非債權本金實際抵充後減少之金額，故關於此一金額之分配
    ，仍應依民法 323條之規定，先抵充費用，次充利息，次充
    原本。又被告於上開案件中分配金額為 1,623,104元，原告
    積欠之利息自90年 3月29日起至90年8月30日，合計155天，
    利率為9.017%，金額為0000000元, 違約金自90年4月29日至
    90年8月30日，合計124天，利率為年0.902%，金額應為8580
    1元，故應先扣除違約金85801元、利息0000000元，餘額465
    145元才抵充本金，故本金於90年度執字第10728號案件分配
    後，尚餘27,534,855元。另被告於93年度執字第7161號案件
    強制執行事件所受分配之金額為 1,025,977元，故本件假扣
    押本金尚餘27,534,855元，所積欠之利息自90年 8月31日至
    93年12月6日，合計1194天，利率為9.017%，金額應為8,121
    ,875 元，違約金自90年8月31日至90年10月28日，合計59天
    ，利率為0.902%，金額為40,146元。另自90年10月29日至93
    年12月6日合計1135天，利率為年息1.803%，金額為1,543,7
    66元，違約金合計00000000元，故所分配金額為 1,025,977
    元，應全數作為扣除違約金之用，故原告尚積欠被告本金27
    ,534,855 元，及利息 8,121,875元、違約金557,935元未清
    償等語，資為抗辯。並聲明：原告之訴駁回。
四、本件原告主張被告前於被告前於91年11月14日臺灣士林地方
    法院90年度執字第 10728號案件，以假扣押債權而分配受償
    執行費196,340元及假扣押債權1,623,104元，至於利息違約
    金之部分，因未提出執行名義，均不列入分配，又於95年 5
    月8日於臺灣士林地方法院93年度執字第 7161號強制執行案
    件，分配受償普通債權 1,025,977元，並應於假扣押債權範
    圍內受償，故利息、違約金均不列入分配一節，業經提出臺
    灣士林地方法院90年度執字第10728號（見本院卷第 7-14頁
    ）、93年度執字第7161號強制執行案件分配表（見本院卷第
    175-178頁）為證，復為被告所不爭執，自堪信為真實。
五、得心證之理由：
（一）按債權人或債務人對於分配表所載各債權人之債權或分配
      金額有不同意者，應於分配期日 1日前，向執行法院提出
      書狀，聲明異議。異議未終結者，為異議之債權人或債務
      人，得向執行法院對為反對陳述之債權人或債務人提起分
      配表異議之訴，強制執行法第39條第1項、第41條第1項前
      段分別定有明文。次按分配表異議之訴勝訴確定時，應宣
      示變更原分配表，或撤銷原分配表重新製作分配表，性質
      上為形成訴訟，訴訟標的為對分配表之異議權，故判決結
      果對原告與被告間債權之存否，並無既判力。因之分配表
      異議之訴，在於可藉由分配表之變更，使原告取得變更後
      與變更前在分配表上所列受償金額之差額利益，如依原告
      之聲明，其在變更後並無從取得較變更前為增加分配金額
      之結果時，即應認無訴之利益。是苟原告對分配表所載被
      告債權額不同意，然自己分配額或應發還之餘額並不增加
      者，仍應認並無對分配表異議之利益，所提分配表異議之
      訴應以欠缺權利保護要件予以駁回，又此項訴之利益之審
      酌，無論債權人或債務人為原告時，自均有其適用。
（二）原告係本院93年度執字第633號強制執行事件之債務人，
      其就本院民事執行處94年4月7日分配表以債權人之債權原
      本計算有誤為由，聲明異議，並提起本訴，主張分配表中
      被告之債權原本28,000,000元，應減為25,350,919元，並
      以上開情詞置辯，故本件首應審究者，即為依原告所主張
      之債權原本進行分配後，被告所得分配之金額或原告所得
      領回之款項，是否有變更。經查，以原告所主張被告之債
      權原本25,350,919元計算，其利息計為 7,477,686元，違
      約金計為1,458,587元，總計為 34,287,192元，與原告不
      爭執之另筆債權17,806,738元合計後其債權原本總額為52
      ,093,930 元，該案拍賣價金所得金額為22,460,000 元，
      因被告為第一順位抵押權，於扣除執行費 103,752元、假
      扣押執行費30,500元及土地增值稅 2,339,113元後，其所
      得分配之金額為19,986,635元，核與原分配表被告所得受
      分配之金額相同，故不論原告主張本件債權應予抵充之順
      序是否有理由，被告於該案中所提出之債權計算書是否有
      誤，縱依原告主張之債權原本予以分配後，並未因此而減
      少應分配予被告之金額，亦未增加應發還予債務人之金額
      ，復因分配表異議之訴就兩造債權額多寡之認定並無既判
      力，則依前揭說明，自應認原告並無對分配表異議之利益
      ，原告所提分配表異議之訴即欠缺權利保護之必要。
六、從而，原告以前揭原因事實，就本院民事執行處93年度執字
    633號強制執行案件94年 4月7日分配表提起異議之訴，為無
    理由，應予駁回。
七、本件事證已臻明確，兩造其餘主張、陳述及所提之證據，經
    審酌均與本院前揭判斷不生影響，爰不一一詳予論述，附此
    敘明。
八、據上論結，原告之訴為無理由，並依民事訴訟法第78條，判
    決如主文。
中    華    民    國    95    年    7     月    13    日
                  臺灣宜蘭地方法院民事庭
                      法  官  鄭貽馨
正本與原本無異。
如不服本判決應於判決送達後20日內提出上訴狀（須附繕本）。
中    華    民    國    95    年    7     月    14    日
                      書記官  陳蒼仁


司法院資訊處製作；財團法人民間司法改革基金會備份。
